【裁判字號】    97,上訴,2212
【裁判日期】    970826
【裁判案由】    毒品危害防制條例
【裁判全文】
臺灣高等法院刑事判決                97年度上訴字第2212號
上  訴  人  臺灣板橋地方法院檢察署檢察官
被      告  丙○○
選任辯護人  張和怡  律師
被      告  甲○○
選任辯護人  張和怡  律師
被      告  乙○○
                    （現於臺灣台東戒治所）
選任辯護人  溫思廣  律師
上列上訴人因被告違反毒品危害防制條例案件，不服臺灣板橋地
方法院96年度訴字第4689號，中華民國97年4月1日第一審判決（
起訴案號：臺灣板橋地方法院檢察署96年度偵字第17308號），
提起上訴，本院判決如下：
    主  文
原判決關於乙○○轉讓第二級毒品部分撤銷。
乙○○明知為禁藥而轉讓，處有期徒刑陸月。
其餘上訴駁回。
    事  實
一、乙○○（綽號阿樂）明知甲基安非他命屬毒品危害防制條例
    規範之第二級毒品，亦為主管機關於七十五年七月十一日即
    公告禁止使用之藥品，屬於藥事法所規定之禁藥（即藥事法
    第二十二條第一款所稱之「經中央衛生主管機關明令公告禁
    止製造、調劑、輸入、輸出、販賣或陳列之毒害藥品」），
    不得持有及轉讓，竟基於轉讓禁藥甲基安非他命之故意，於
    民國96年7月14日11時28分之後同日某時許，在臺北縣新莊
    市○○路某工廠宿舍內，無償轉讓禁藥淨重少於1公克之甲
    基安非他命予真實姓名年籍不詳、綽號「阿龍」之成年男子
    。嗣於96年7月25日18時15分許，在臺北縣泰山鄉○○路○段
    318號之2為警查獲。
二、案經臺北市政府警察局移送臺灣板橋地方法院檢察署檢察官
    偵查起訴。
    理  由
一、前揭事實業據被告乙○○於本院及原審準備程序及審理時自
    白不諱（見原審97年2月4日準備程序筆錄第2、3頁及97年3
    月18日審判筆錄第29頁），並有如附表所示被告乙○○與「
    阿龍」之通訊監察譯文1紙附卷可稽；又該通訊監察譯文內
    容係「阿龍」請求被告乙○○提供甲基安非他命之對話，非
    僅係被告乙○○之單方陳述，其性質與被告之自白不同，自
    得作為被告乙○○自白之補強證據。從而，被告乙○○之原
    審選任辯護人以上開通訊監察譯文與被告之自白無異，仍應
    有刑事訴訟法第156條第2項規定之適用，不得作為有罪判決
    之唯一證據云云，尚非可採。再警方於96年7月25日18時15
    分許，在臺北縣泰山鄉○○路○段318號之2力盟汽車廣場，
    自被告乙○○褲子口袋內扣得其所有之結晶物質1包，經臺
    北市政府警察局鑑定結果含甲基安非他命成分，淨重0.32公
    克，有臺北市政府警察局96年8月15日北市鑑毒字第660號鑑
    驗通知書1紙附卷可憑，益徵被告乙○○確有能力取得甲基
    安非他命後再轉讓與「阿龍」。又被告乙○○於本院準備程
    序時已陳明如附表所示之通訊監察譯文內容，係「阿龍」打
    電話問伊是否有甲基安非他命，伊因此在台北縣新莊市○○
    路某工廠宿舍內提供甲基安非他命予「阿龍」，重量未超過
    1公克，但未向阿龍拿錢等語綦詳（見原審97年2月4日準備
    程序筆錄第2、3頁及97年3月18日審判筆錄第29頁），對照
    附表所示通訊監察譯文記載被告乙○○與「阿龍」相約即刻
    見面，且被告乙○○要求「阿龍」前往台北縣新莊市○○路
    等情相互吻合，堪認被告乙○○係於該通電話之後即96年7
    月14日11時28分之後同日某時許，在台北縣新莊市○○路某
    工廠宿舍內無償轉讓淨重少於1公克之甲基安非他命與「阿
    龍」無誤。再甲基安非他命屬毒品危害防制條例規範之第二
    級毒品，而按安非他命類（Ａｍｐｈｅｔａｍｉｎｅ—ｌｉ
    ｋｅ）藥品，前經行政院衛生署七十五年七月十一日衛署藥
    字第五九七六二七號公告，為有效管理安非他命類藥品與其
    衍生物之鹽類及其製劑，重申公告禁止使用，而認屬於藥事
    法規之禁藥，是以甲基安非他命不僅分屬毒品危害防制條例
    所規定之第二級毒品，亦屬於藥事法所規定之禁藥，殆無疑
    義。綜上所述，被告乙○○之上開自白與事實相符，本案事
    證明確，被告乙○○之前揭犯行堪予認定。
二、核被告乙○○所為，係違反藥事法第八十三條第一項之轉讓
    禁藥罪，查甲基安非他命雖係第二級毒品，但其亦屬於藥事
    法所稱之禁藥（即藥事法第二十二條第一款所稱之「經中央
    衛生主管機關明令公告禁止製造、調劑、輸入、輸出、販賣
    或陳列之毒害藥品」）。而明知為禁藥而轉讓者，藥事法第
    八十三條亦定有處罰明文。故行為人明知為禁藥即甲基安非
    他命而轉讓予他人者，除成立毒品危害防制條例第八條第二
    項之轉讓第二級毒品罪外，亦構成藥事法第八十三條第一項
    之轉讓禁藥罪，此係屬同一犯罪行為而同時有二種法律可資
    處罰之法條（規）競合情形，應依「重法優於輕法」、「後
    法優於前法」等法理，擇一處斷。按毒品危害防制條例第八
    條第二項轉讓第二級毒品罪之法定本刑為六月以上五年以下
    有期徒刑，得併科新台幣七十萬元以下罰金。而九十三年四
    月二十一日修正後藥事法第八十三條第一項轉讓禁藥罪之法
    定本刑為七年以下有期徒刑，得併科新台幣五百萬元以下罰
    金。則修正後藥事法第八十三條第一項之罪之法定本刑，顯
    較毒品危害防制條例第八條第二項之罪之法定本刑為重，依
    前述「重法優於輕法」之法理，轉讓甲基安非他命之行為，
    自應優先適用藥事法第八十三條第一項之規定處斷，最高法
    院九十六年度台上字第三五八二號、九十七年度台上字第三
    四九０號判決可資參酌，被告乙○○轉讓禁藥前持有之低度
    行為，應為其轉讓之高度行為所吸收，不另論罪。公訴人雖
    認被告乙○○係基於販賣第二級毒品甲基安非他命之犯意，
    向丙○○、甲○○購入甲基安非他命後再轉售與「阿龍」，
    每公克可獲得新臺幣（下同）300元至500元之利益，而認被
    告乙○○係觸犯毒品危害防制條例第4條第2項之販賣第二級
    毒品罪嫌云云。本件訊據被告乙○○堅決否認販賣甲基安非
    他命予「阿龍」，並辯稱「阿龍」打電話問伊有無甲基安非
    他命，伊因此請客送給「阿龍」甲基安非他命，但未向阿龍
    拿錢，且伊從未向丙○○、甲○○購入甲基安非他命等情。
    查公訴人認被告乙○○涉犯販賣甲基安非他命與「阿龍」罪
    嫌，無非係以丙○○、甲○○於警詢及偵查中之供詞暨附表
    所示通訊監察譯文為其論斷依據。惟丙○○、甲○○於警詢
    及偵查中之供詞無證據能力，且其2人於原審審理時均具結
    證稱未曾販賣甲基安非他命與被告乙○○；又附表所示通訊
    監察譯文內容，係「阿龍」主動打電話詢問被告乙○○有無
    「男生（即甲基安非他命）」，欲向被告乙○○調取甲基安
    非他命，而非被告乙○○主動向「阿龍」兜售甲基安非他命
    。雖然被告乙○○在電話中表示「沒賺會倒楣」，似有「如
    無賺錢即不願轉讓」之意思，惟「阿龍」旋即調侃被告乙○○謂「賺那200你也爽」，顯見被告乙○○與「阿龍」間頗
    有交情，因此被告乙○○稱後來伊轉讓甲基安非他命與「阿
    龍」時，未向「阿龍」收取金錢等情，具有高度可能性，且
    無其他之補強證據足資證明被告乙○○確有販賣甲基安非他
    命予「阿龍」及收錢之情事。公訴人以附表所示通訊監察譯
    文及無證據能力之丙○○、甲○○於警詢及偵查中之供詞，
    逕認定被告乙○○係販賣甲基安非他命與「阿龍」，且每公
    克獲得300元至500元之利益等，尚嫌無據，委難憑採。公訴
    人認被告乙○○係觸犯毒品危害防制條例第4條第2項之販賣
    第二級毒品罪嫌，容有未洽，惟其基本社會事實同一，茲就
    起訴之犯罪事實，變更檢察官所引應適用之法條。又按被告
    以外之人於審判外之言詞或書面陳述，除法律有規定者外，
    不得作為證據，刑事訴訟法第159條第1項定有明文，此乃傳
    聞證據之法則。次按傳聞法則之重要理論依據，在於傳聞證
    據未經當事人之反對詰問予以核實，乃予排斥，惟若當事人
    已放棄對原供述人之反對詰問權，於法院審判時表明同意該
    等傳聞證據可作為證據，基於證據資料愈豐富，愈有助於真
    實發現之理念，並貫徹刑事訴訟法修法加重當事人進行主義
    之精神，確認當事人對於證據能力有處分權之制度，傳聞證
    據經當事人同意作為證據，法院認為適當者，亦得為證據。
    另當事人於調查證據時，對於傳聞證據表示「沒有意見」、
    「對於證據調查無意見」，而未於言詞辯論終結前聲明異議
    ，應視為已有將該等傳聞證據採為證據之同意，刑事訴訟法
    第159條之5亦規定甚明。被告乙○○及其原審選任辯護人於
    原審審理時已表明對於附表所示通訊監察譯文之證據能力無
    意見，且於言詞辯論終結迄未聲明異議，依刑事訴訟法第15
    9條之5第2項規定，視為已同意通訊監察譯文具有證據能力
    ，可作為證據，審酌上開證據並非非法取得，亦無證明力明
    顯過低之情形，自得採為證據。況按通訊監察錄音之譯文，
    僅屬依據監聽錄音結果予以翻譯之文字，固具文書證據之外
    觀，但實際上仍應認監聽所得之錄音帶或光碟，始屬調查犯
    罪所得之證物，乃刑事訴訟法第165條之1第2項所稱之證物
    ，如其蒐證程序合法，並經合法調查自具證據能力。因此檢
    察官如提出通訊監察錄音之譯文為其證據方法，實乃以其監
    聽所得之錄音帶或光碟，為調查犯罪所得之證物，法院本應
    依刑事訴訟法第165條之1所列之方法調查，以判斷該錄音帶
    或光碟是否與通訊監察錄音之譯文相符。而監聽錄音製作之
    譯文，雖通常為偵查犯罪機關單方面製作，然若被告或訴訟
    關係人對其真實性並無爭執，經法院於審判期日提示譯文供
    當事人辨認、表示意見並為辯論者，程序自屬適法（最高法
    院95年度臺上字第295號、94年度臺上字第4665號判決意旨
    參照）。查本案卷內之相關被告乙○○前揭之通訊監查譯文
    ，其電話監聽，事前有獲得依法核發之通訊監察書，取證程
    序未見違法情事；而本件依監聽錄音所製作之監聽譯文，經
    法院提示予被告、辯護人等表示意見，依上開說明，本案卷
    內相關監聽譯文應有證據能力。
三、公訴意旨另略以被告甲○○基於販賣第二級及第三級毒品之
    犯意，於96年5月22日至96年6月1日，利用0000000000號行
    動電話門號為聯絡管道，將其向不詳之成年人購得之第二級
    毒品甲基安非他命、MDMA、第三級毒品K他命、一粒眠，販
    售與乙○○、綽號「KK」、「小胖」以及其他真實姓名不詳
    之人；被告丙○○亦基於販賣第二級毒品之犯意，於96年7
    月12日以每公克2250至2500元不等之價錢，將其向不詳之成
    年人購得之第二級毒品甲基安非他命，販售與乙○○。被告
    乙○○向丙○○、甲○○購入甲基安非他命後，再於96年7
    月12日至7月15日間，轉售與真實姓名不詳、綽號「小笨」
    之人，每公克可獲得300元至500元之利益。嗣於96年7月25
    日18時15分許，在臺北縣泰山鄉○○路○段318號之2，為警
    查獲被告甲○○持有甲基安非他命3包 (總淨重0.3公克)、K
    他命1包 (淨重0.28公克)、分裝袋1包，被告丙○○持有吸
    食器1組、分裝袋1包、甲基安非他命1包 (淨重5.42公克)，
    乙○○持有甲基安非他命1包 (淨重0.32公克)，另於同日22
    時許，在臺北縣新莊市○○路211巷8號，查獲乙○○持有吸
    食器1組、磅秤1臺、分裝袋2包等物 (上開三人涉嫌施用毒
    品部分均由檢察官另案偵辦)。因認被告甲○○、丙○○、
    乙○○均涉犯毒品危害防制條例第4條第2項販賣第二級毒品
    罪嫌，被告甲○○另涉犯毒品危害防制條例第4條第3項販賣
    第三級毒品罪嫌云云。公訴人認被告甲○○、丙○○、乙○○涉犯此部分之罪嫌，無非係以被告3人於警詢及偵查中之
    供詞、通訊監察譯文2份、扣案K他命1包（淨重0.25公克）
    及交通部民用航空局醫務中心96年8月16日航藥鑑字第09612
    02號毒品鑑定書、扣案甲基安非他命5包（總淨重6.1公克）
    及臺北市政府警察局96年8月15日北市鑑毒字第660號鑑驗通
    知書、扣案分裝袋4包、吸食器2組、磅秤1台為其論斷之依
    據。按犯罪事實應依證據認定之，無證據不得認定犯罪事實
    ，又不能證明被告犯罪者，應諭知無罪之判決，刑事訴訟法
    第154條第2項、第301條第1項分別定有明文。又檢察官就被
    告犯罪事實，應負舉證責任，並指出證明之方法，刑事訴訟
    法第161條第1項定有明文。因此，檢察官對於起訴之犯罪事
    實，應負提出證據及說服之實質舉證責任。倘其所提出之證
    據，不足為被告有罪之積極證明，或其闡明之證明方法，無
    從說服法官以形成被告有罪之心證，基於無罪推定之原則，
    自應為被告無罪判決之諭知（參考最高法院92年台上字第12
    8號判決）。次按刑事訴訟法第156條第2項規定：被告之自
    白，不得作為有罪判決之唯一證據，仍應調查其他必要之證
    據，以察其是否與事實相符。其立法意旨乃在防範被告自白
    之虛擬致與真實不符，故對自白在證據上之價值加以限制，
    明定須藉補強證據以擔保其真實性。又利用共同被告之自白
    或其他不利於己之陳述，作為認定其他共同被告犯罪之證據
    ，不特與利用該被告自己之自白作為其犯罪之證明同有自白
    虛偽性之危險，亦不免有嫁禍於其他共同被告而為虛偽供述
    之虞。故就刑事訴訟法第156條第2項之立法意旨觀之，共同
    被告之自白或其他不利於己之陳述，固得作為認定其他共同
    被告犯罪之證據，但不得作為有罪判決之唯一證據，仍應調
    查其他必要之證據，以察其是否與事實相符，亦即仍須有補
    強證據以擔保該共同被告自白或不利於己之陳述的真實性，
    始得採為斷罪之依據，並非絕對可由法院自由判斷該共同被
    告之自白或不利於己之陳述之證明力。若不為補強證據之調
    查，而專憑此項供述據為其他共同被告犯罪事實之認定，即
    與上開規定有違（參考最高法院89年度台上字第3073號判決
    意旨）。本件訊據被告丙○○堅決否認有販賣甲基安非他命
    予乙○○之犯行，並辯稱警方在力盟汽車廣場後方辦公室保
    險箱內扣得之甲基安非他命1包及在房間內扣得之分裝袋2包
    均係甲○○所有，伊從未販賣甲基安非他命與乙○○等語。
    查證人乙○○於原審審理時證稱伊未曾向丙○○買過甲基安
    非他命等語。而偵卷所附96年7月12日22時17分許之通訊監
    察譯文固記載被告丙○○與乙○○之對話內容如下：「乙○○：『順哥喔，你幾點會走』。丙○○：『等一下』。乙○○：『我要1個』。丙○○：『好啊』。乙○○：『我差不
    多11點半才有過去』。丙○○：『沒關係，我現在在畫圖，
    我朋友拿軟體來了』。乙○○：『好』」，惟證人乙○○於
    原審本院具結證稱上揭對話中所謂「1個」係指汽車音響喇
    叭的東西，講完電話後有無見面忘記了等語，被告丙○○於
    原審審理時亦陳稱上揭對話係因伊之前答應要送乙○○CD主
    機或車子零件，所謂「1個」係指CD換片箱等語，其2人均否
    認該對話內容係談論毒品之交易。是上開通訊監察譯文不能
    證明被告丙○○有販賣甲基安非他命與乙○○之行為。警方
    於96年7月25日18時15分許，在臺北縣泰山鄉○○路○段318
    號之2力盟汽車廣場後方辦公室保險箱內扣得甲○○所有之
    甲基安非他命1包（毛重5.43公克、淨重5.42公克，在辦公
    室房間內查獲甲○○所有之分裝袋2包及吸食器1個暨丙○○所有之吸食器1個，在乙○○褲子口袋內扣得其所有之甲
    基安非他命1包（毛重0.52公克、淨重0.32公克），於甲○○手上扣得其所有之甲基安非他命3包（共毛重0.96公克，
    淨重0.36公克）及K他命1包暨分裝袋1包，嗣甲○○帶同警
    方前往桃園縣龜山鄉○○○○街70號4樓房間書桌下扣得甲○○所有之磅秤1台、分裝袋1包、分裝吸管2支，警方另在臺
    北縣新莊市○○路211巷8號3樓乙○○房間內，扣得乙○○
    所有之吸食器1組、磅秤1台、分裝袋2包及筆記本1本等物等
    ，業據丙○○、甲○○、乙○○供明在卷，並有臺北市政府
    警察局96年8月15日北市鑑毒字第660號鑑驗通知書及交通部
    民用航空局航空醫務中心毒品鑑定書各1紙附卷可稽。惟證
    人甲○○於原審審理時具結證稱警方在力盟汽車廣場後方辦
    公室保險箱內扣得之甲基安非他命1包及在房間內扣得之分
    裝袋2包均係伊所有，伊不知道丙○○有無販賣甲基安非他
    命等語，是扣案之該甲基安非他命1包及分裝袋2包均與被告
    丙○○無關，不能證明被告丙○○有販賣甲基安非他命之行
    為。又丙○○於警詢時即自承自95年12月間起至96年7月23
    日止，多次施用甲基安非他命等情不諱，是扣案被告丙○○
    所持有之吸食器亦僅能證明被告丙○○有施用甲基安非他命
    之犯行而已。從而，公訴人執上開扣案物品及毒品鑑定書以
    證明被告丙○○有販賣甲基安非他命興乙○○之行為，尚無
    可採。又訊據被告甲○○堅決否認有販賣甲基安非他命、MD
    MA、K他命、一粒眠與乙○○、綽號「KK」、「小胖」或其
    他真實姓名不詳之人之犯行，並辯稱伊未販賣上開毒品與乙○○、「KK」、「小胖」等人，警方扣得伊所持有之甲基安
    非他命，係供自己施用，而磅秤則供機車使用等語。查被告
    甲○○雖於警詢時自白伊曾將K他命、搖頭丸及甲基安非他
    命以原價轉讓他人，只從中抽取約1成毒品留供自己施用云
    云。惟被告甲○○於原審審理時已翻異前供並否認曾販賣或
    轉讓上揭毒品與他人。是被告甲○○之自白並非前後一致，
    且被告甲○○始終未明確供述其係於何時、何地、以何價格
    販賣何種毒品與何人，其自白空洞籠統，顯有瑕疵，且依上
    開說明，仍須藉補強證據以擔保其真實性，不得作為有罪判
    決之唯一證據。證人乙○○於原審審理時具結證稱伊未曾向
    甲○○買過甲基安非他命，伊係與甲○○合資共同向他人購
    買甲基安非他命後再一起吸用等語。觀諸偵卷所附被告甲○○與乙○○、「KK」、「小胖」等人於96年5、6月間之通訊
    監察譯文內容（見偵卷第33至38頁），固有乙○○向被告甲○○表示「要拿02哦」等語，被告甲○○向「ＫＫ」表示「
    你能幫我調一下」、「上面的路你有嗎」、「100，2種不一
    樣的」等語，及被告甲○○向「小胖」表示「他如拿多點我
    就算他少一點」、「1克75」等語之曖昧可疑對話。惟被告
    甲○○、證人乙○○於原審審理時均否認上開對話內容係談
    論毒品交易，而上開對話內容既未明白表示係進行毒品之交
    易，且檢察官迄未查明「KK」或「小胖」之真實身分，無從
    究明上開對話之真實本意，更未扣得任何因該對話內容而交
    付之毒品，亦無其他足資證明雙方於通話後曾經見面交易之
    任何證據，則上開通訊監察譯文內容，實不足以證明被告甲○○有販賣上開毒品與乙○○、「KK」、「小胖」等人之行
    為。共同被告丙○○於警詢、偵查及原審審理時均未提及其
    曾自被告甲○○處取得任何毒品，亦未曾指述被告甲○○有
    販賣或轉讓毒品予他人之情事。被告甲○○於警詢時自承伊
    自93年起開始施用K他命，自95年起開始施用甲基安非他命
    等情不諱。因此扣案被告甲○○所持有之K他命、甲基安非
    他命、分裝袋、吸食器等物暨毒品鑑定書，僅能證明被告甲○○有施用K他命與甲基安非他命之犯行，不能證明其有販
    賣上開毒品之行為。又磅秤之用途甚多，施用毒品者亦常自
    備磅秤，以避免向他人購買毒品時因重量不足而吃虧上當，
    是扣案之磅秤亦不足以證明被告甲○○有販賣毒品之行為。
    再訊據被告乙○○堅決否認有販賣甲基安非他命與「小笨」
    之犯行，並辯稱伊從未提供甲基安非他命與「小笨」，反而
    是伊向「小笨」以每公克2500元之價格買過甲基安非他命，
    伊也從未向丙○○、甲○○買過甲基安非他命；警方扣得伊
    所持有之甲基安非他命，係供自己施用等語。查被告乙○○
    於警詢時即已陳明：0000000000號電話簡訊是「小笨」傳給
    伊的，其內容是說明甲基安非他命之數量及價格，問伊要不
    要買，伊都是向「小笨」等人購買甲基安非他命，每公克25
    00元等語（見偵卷第46頁）。觀諸偵卷所附96年7月14日11
    時36分之通訊監察譯文記載「小笨」使用0000000000號行動
    電話與被告乙○○對話內容如下：「乙○○：『小笨哦』。
    小笨：『嘿』。乙○○：『你要拿過來嗎』。小笨：『拿過
    去喔』、乙○○：『不然你搬家了啊』。小笨：『嘿啊，我
    搬了，我拿過去給你要多少』、乙○○：『1個』。小笨：
    『那你貼我1-200塊計程車錢算我向你借的』。乙○○：『
    好啦，多久到』。小笨：『我換個衣服馬上出去』。乙○○
    ：『我在公司快點喔』。小笨：『好』」及所附96年7月17
    日2時48分許之通訊監察譯文記載小笨以0000000000號行動
    電話傳送予被告乙○○之簡訊內容為「糖果5個1萬2，1個2
    千5，要拿要快黑，急需現金」，明顯係「小笨」欲販賣疑
    似毒品之東西與被告乙○○，而非被告乙○○向「小笨」兜
    售毒品，因此被告乙○○辯稱伊從未販賣甲基安非他命與「
    小笨」，反而是伊向「小笨」以每公克2500元之價格購買甲
    基安非他命乙節，應非子虛。證人丙○○於原審審理時具結
    證稱伊未曾販賣或轉讓甲基安非他命與乙○○，96年7月12
    日22時17分許之通訊監察譯文內容，係指伊要送CD主機或車
    子零件與乙○○，談話內容所指「1個」係指CD換片箱，而
    非談論甲基安非他命之交易等情，核與被告乙○○於原審審
    理時供稱上揭對話中所謂「1個」係指汽車音響喇叭的東西
    ，講完電話後有無見面忘記了等語，其2人均否認該對話內
    容係談論毒品之交易。是上開通訊監察譯文不能證明被告乙○○有意圖營利而向丙○○販入甲基安非他命之行為。證人
    甲○○於原審審理時亦具結證稱警方在力盟汽車廣場後方辦
    公室保險箱內扣得之甲基安非他命1包及在房間內扣得之分
    裝袋2包均係伊所有，伊沒看過也沒聽過乙○○曾販賣甲基
    安非他命與他人等語。證人即製作被告乙○○警詢筆錄之警
    員吳松茂雖於原審審理時具結證稱伊製作乙○○之警詢筆錄
    時未施用強暴、脅迫或其他非法方法等語，惟證人吳松茂之
    證詞僅能證明乙○○於警詢時曾為上揭供詞，不能證明被告
    乙○○有販賣甲基安非他命與「小笨」之犯行。被告乙○○
    於警詢時自承伊施用甲基安非他命約7、8 年，最後一次是
    在96年7月25日下午14時許等情不諱，因此扣案被告乙○○
    所持有之甲基安非他命、分裝袋、吸食器等物暨毒品鑑定書
    ，僅能證明被告乙○○有施用甲基安非他命之犯行，不能證
    明其有販賣上開毒品與「小笨」之行為。又磅秤之用途甚多
    ，施用毒品者亦常自備磅秤，以避免向他人購買毒品時因重
    量不足而吃虧上當，是扣案之磅秤亦不足以證明被告乙○○
    有販賣毒品與「小笨」之犯行。綜上所述，公訴人所提出共
    同被告甲○○、乙○○、丙○○於警詢及偵查中之供述，對
    於其他被告均無證據能力，而其所舉通訊監察譯文、扣案之
    上開物品及毒品鑑定書亦均不能證明被告丙○○、甲○○、
    乙○○有販賣毒品之犯行，依上開說明，此部分不能證明被
    告3人犯罪，就此部分自應諭知被告3人均無罪之判決。再依
    大法官會議釋字第582號解釋意旨，共同被告於被告案件中
    係屬證人，法院應踐行人證之法定調查程序，始具有證據能
    力；而共同被告於被告案件中之警詢、偵查中陳述，因被告
    無從為詰問，而有礙被告之對質詰問權，應無證據能力。本
    件公訴人於偵查中從未對甲○○、丙○○、乙○○踐行人證
    之法定調查程序，是共同被告甲○○、丙○○、乙○○於警
    詢及偵查中之陳述，依上開說明，對於其他被告均無證據能
    力。
四、原審以被告乙○○轉讓禁藥部分罪證明確，依法予以論科，
    固非無見，惟查甲基安非他命雖係第二級毒品，但其亦屬於
    藥事法所稱之禁藥（即藥事法第二十二條第一款所稱之「經
    中央衛生主管機關明令公告禁止製造、調劑、輸入、輸出、
    販賣或陳列之毒害藥品」）。而明知為禁藥而轉讓者，藥事
    法第八十三條亦定有處罰明文。故行為人明知為禁藥即甲基
    安非他命而轉讓予他人者，除成立毒品危害防制條例第八條
    第二項之轉讓第二級毒品罪外，亦構成藥事法第八十三條第
    一項之轉讓禁藥罪，此係屬同一犯罪行為而同時有二種法律
    可資處罰之法條（規）競合情形，應依「重法優於輕法」、
    「後法優於前法」等法理，擇一處斷。按毒品危害防制條例
    第八條第二項轉讓第二級毒品罪之法定本刑為六月以上五年
    以下有期徒刑，得併科新台幣七十萬元以下罰金。而九十三
    年四月二十一日修正後藥事法第八十三條第一項轉讓禁藥罪
    之法定本刑為七年以下有期徒刑，得併科新台幣五百萬元以
    下罰金。則修正後藥事法第八十三條第一項之罪之法定本刑
    ，顯較毒品危害防制條例第八條第二項之罪之法定本刑為重
    ，依前述「重法優於輕法」之法理，轉讓甲基安非他命之行
    為，自應優先適用藥事法第八十三條第一項之規定處斷，最
    高法院九十六年度台上字第三五八二號、九十七年度台上字
    第三四九０號判決可資參酌，原判決就此部分適用毒品危害
    防制條例第8條第2項之規定論處，尚有未洽，公訴人就此部
    分提起上訴，尚非無理由，應由本院將原審判決此部分撤銷
    改判，爰審酌被告乙○○轉讓禁藥甲基安非他命之行為，危
    害他人身體健康與社會秩序，兼衡其犯罪之動機、目的、手
    段，其所轉讓之禁藥份量甚微，暨坦承上情，態度尚稱良好
    等一切情狀，量處如主文第一項前段所示之刑，又按沒收係
    附隨於主刑，必該沒收物品與其所宣告主刑，具有關連性，
    方能諭知沒收（最高法院87年度臺上字第1678號判決意旨參
    照）。查本案被告乙○○經檢察官起訴並經論罪科刑之犯行
    僅有轉讓甲基安非他命予「阿龍」，而警方於96年7月25日1
    8時15分許，在臺北縣泰山鄉○○路○ 段318 號之2 扣得被
    告乙○○所持有之甲基安非他命1包（淨重0.32公克）及在
    臺北縣新莊市○○路211巷8號3樓被告乙○○房間內，扣得
    其所有之吸食器1組、磅秤1台、分裝袋2包及筆記本1本等物
    ，經訊據被告乙○○堅決否認扣案之上開物品與其轉讓甲基
    安非他命予「阿龍」之犯行有關，並陳稱扣案之上開甲基安
    非他命及吸食器均係其因施用甲基安非他命而持有等語，經
    查無積極證據足資證明扣案之上開物品係被告乙○○供犯轉
    讓甲基安非他命與「阿龍」之罪而持有，是上開物品皆與本
    案宣告之主刑無關連性，且甲基安非他命及吸食器係有關被
    告乙○○涉犯施用第二級毒品甲基安非他命罪之相關證物，
    揆諸前揭說明，尚不得於本件判決併予宣告沒收，應由檢察
    官另行依法處理。再被告乙○○除前揭論罪科刑之部分外之
    被訴部分及被告丙○○、甲○○被訴之部分，原審經審理結
    果，認無其他積極證據足資證明被告三人有公訴人所指之此
    部分犯行，而為被告三人此部分無罪之諭知，尚無不合，公
    訴人上訴指謫原判決此部分不當為無理由，應予駁回。
據上論斷，應依刑事訴訟法第368條、第369條第1項前段、第364
條、第299條第1項前段、第300條，藥事法第83條第1項判決如主
文。
本案經檢察官曾忠己到庭執行職務。
中    華    民    國    97    年    8     月    26    日
                  刑事第九庭  審判長法  官 陳貽男
                                    法  官 周盈文
                                    法  官 許宗和
以上正本證明與原本無異。
被告張恆毅就有罪部分及檢察官如不服本判決，應於收受送達後
十日內向本院提出上訴書狀，其未敘述上訴之理由者並得於提起
上訴後十日內向本院補提理由書（均須按他造當事人之人數附繕
本）。
其餘不得上訴。
                                    書記官 林淑貞
中    華    民    國    97    年    9    月      4    日
附表：
┌─┬────────┬─────────┬──────────────────┐
│編│通話時間        │受話人（Ａ）      │通話內容                            │
│號│                │發話人（Ｂ）      │                                    │
├─┼────────┼─────────┼──────────────────┤
│01│96年7 月14日11時│（Ａ）乙○○      │阿龍：阿樂哦。                      │
│  │28分            │      0000000000  │乙○○：你誰。                      │
│  │                │（Ｂ）阿龍        │阿龍：我阿龍啦，你那有「男生」嗎？  │
│  │                │      0000000000  │乙○○：有啊。                      │
│  │                │                  │阿龍：一個多少？                    │
│  │                │                  │乙○○：35啦。                      │
│  │                │                  │阿龍：35比人家貴，這我去那個嘛才23，│
│  │                │                  │      最高25，你就35....            │
│  │                │                  │乙○○：我拿就25了                  │
│  │                │                  │阿龍：25先給你調一下啦，有辦法嗎    │
│  │                │                  │乙○○：沒辦法啦，沒賺會倒楣。      │
│  │                │                  │阿龍：頭被抓了，要用一下跟你調。    │
│  │                │                  │乙○○：不然連還的32啦              │
│  │                │                  │阿龍：算讓你賺200 塊這樣喔，賺那200 │
│  │                │                  │      你也爽。                      │
│  │                │                  │乙○○：嘿啦，沒賺會倒楣。          │
│  │                │                  │阿龍：好啦，去哪照你。              │
│  │                │                  │乙○○：我在化成路啦。              │
│  │                │                  │阿龍：你還在那喔，你能不能出來一點，│
│  │                │                  │      我在中和。                    │
│  │                │                  │乙○○：沒辦法啦，沒機車。          │
└─┴────────┴─────────┴──────────────────┘
附錄：本案論罪科刑法條全文
藥事法第八十三條
明知為偽藥或禁藥，而販賣、供應、調劑、運送、寄藏、牙保、
轉讓或意圖販賣而陳列者，處七年以下有期徒刑，得併科新臺幣
五百萬元以下罰金。
犯前項之罪，因而致人於死者，處七年以上有期徒刑，致重傷者
，處三年以上十二年以下有期徒刑。
因過失犯第一項之罪者，處二年以下有期徒刑、拘役或科新臺幣
三十萬元以下罰金。
第一項之未遂犯罰之。


司法院資訊處製作；財團法人民間司法改革基金會備份。
